臺北高等行政法院判決　　　　　　　　　　　　　　　九十三年度簡字第二七○號
　　　　　　　　　　　　　　　.
　　原　　　告　佰歲實業股份有限公司
　　代　表　人　甲○
　　被　　　告　財政部臺北市國稅局
　　代　表　人　張盛和（局長）
　　訴訟代理人　乙○○
右當事人間因營業稅事件，原告不服財政部中華民國九十二年四月九日台財訴字第○
九二○○○八七七九號訴願決定，提起行政訴訟。本院判決如左︰
　　主  文
訴願決定及原處分關於罰鍰超過新台幣柒萬柒仟肆佰元部分均撤銷。
原告其餘之訴駁回。
訴訟費用各自負擔。
　　事  實
甲、事實概要︰
    緣原告於九十一年一至二月間銷售貨物（勞務）金額新台幣（以下同）一、五四
    八、三○一元，營業稅額七七、四一五元，開立統一發票第00000000號
    乙張，涉嫌未於次期開始十五日內即九十一年三月十五日以前，合併申報銷售額
    並繳納應納之營業稅額，案經原處分機關查獲，審理違章成立，遂核定補徵營業
    稅（原告於九十一年七月十七日補申報銷項稅額一、五四八、三○一元，及九十
    一年七月九日補繳稅額七七、四一五元），並按所漏稅額七七、四一五元處一‧
    五倍之罰鍰計一一六、一○○元（計至百元為止）。原告對罰鍰處分不服，申請
    復查，未獲變更，提起訴願，亦遭決定駁回，遂向本院提起本件行政訴訟。嗣因
    營業稅自九十二年一月一日起回復由被告辦理，經被告聲明承受訴訟。
乙、兩造聲明：
　一、原告聲明：訴願決定、復查決定及原處分均撤銷。
  二、被告聲明：駁回原告之訴。
原告主張：
一、本事件肇因銷項發票統計表於列表彙報統計數字有誤，乃因在於媒體申報登錄上
    之疏失錯誤所致。第查原告素係經營水泥製品承攬業，本張發票開立對象為大陸
    工程股份有限公司，依據雙方訂立工程合約書合約可稽按合約總金額六、六○五
    、六二九元，而本張發票開立係此合約之第四張，然經查此件合約前後已開立數
    張發票並無漏列誤差情事；另原告與大陸工程公司合約存續中，將來工程完工申
    請保留（尾）款時尚必須檢附該案請款清單及報稅證明等文件，原告不可能需匿
    報或遺漏。已於復查理由陳述。繼查訴願決定書駁回理由稱原告於媒體申報時有
    疏失；登錄錯誤屬應注意，能注意而不注意縱非故意，亦難謂無過失，並且參照
    司法院釋字第二七五號解釋被告機關處罰並無不合云云；惟據上列論斷不外強調
    依法行事。灼此決斷不免有本位主觀消極性遽下結論。誠如被告機關前所認定原
    告於此事件有過失責任結果作處罰。
二、茲原告主張屬事務性之過失縱使其責任條件乃須探討以下狀況：
（一）違章係初次原告創業於民國七十六年七月至今滿十五年多向來誠實繳稅從未有
      違規之類記錄。
（二）造成過失是暫時性本件疏失固然被發現錯誤雖在先，但錯誤係暫時性，當今工
      商業日月交易累積筆數瑣碎、件別繁雜電腦程式設計沒辦法逐月核對絕對正確
      ，應於年度總結算再有勾稽作業，表示人為或電腦皆有疏錯之可能惟在年度總
      結算甚至營利事業所得稅結算申報作業勾稽尚得獲釐正，本件尚未逾年度即受
      舉發處罰；易言之最晚於當年度結算必能自行勾稽發現補正了事，此即為本行
      為人舉證之所在。
（三）造成過失之動機原因納稅義務人是完全遵照稽徵機關所設定之軟體辦理沒別選
      擇之餘地；單方面作業難免有百密一疏，政府為稅收且為減輕稽徵人力固然設
      定由納稅義務人自動報繳相當程度反映是尊重義務人之自主性與給予空間，另
      一方面被告機關設有電腦聯線建入全國發票總資料，當然更具廣範、交叉核對
      資料當然必要查出異常，更應以先進資料供及全民分享，換言之、先進資料得
      先知會當事單位警告更正，復當事人如不理睬再予處分屆時處分不晚且沒人有
      怨言。稽徵機關欠缺省思積極性為民服務之宗旨，踐踏人民權益不顧，一昧非
      處罰不可之情景，被告機關顯然違背立法之本意，造成政府與人民之間徒增誤
      會非國家之福。
（四）罰鍰過重納稅為國民應盡之義務，姑無庸辯解經營商業如何困難，於法論法總
      不能昧予事實不顧，體會中小企業生存、有限人物力、於此規模環境，在法令
      規範之下作最適當之處置，盼請撤銷罰鍰。
被告主張：
一、因營業稅業務自民國九十二年一月一日起由市稅處移撥被告，本案行政訴訟由被
    告繼受，合先陳明。
二、按「營業人除本法另有規定外，不論有無銷售額，應以每二月為一期，於次期開
    始十五日內，填具規定格式之申報書，檢附退抵稅款及其他有關文件，向主管稽
    徵機關申報銷售額、應納或溢付營業稅額。其有應納營業稅額者，應先向公庫繳
    納後，檢同繳納收據一併申報。」、「營業人有左列情形之一者，主管稽徵機關
    得依照查得之資料，核定其銷售額及應納稅額並補徵之：四、短報、漏報銷售額
    者。」及「納稅義務人，有左列情形之一者，除追繳稅款外，按所漏稅額處一倍
    至十倍罰鍰，並得停止其營業：三、短報或漏報銷售額者。」分別為加值型及非
    加值型營業稅法第三十五條第一項、第四十三條第一項第四款及第五十一條第三
    款所明定。次按「人民違反法律上之義務而應受行政罰之行為，法律無特別規定
    時，雖不以出於故意為必要，仍須以過失為其責任條件。但應受行政罰之行為，
    僅須違反禁止規定或作為義務，而不以發生損害或危險為其要件者，推定為有過
    失，於行為人不能舉證證明自己無過失時，即應受處罰。」亦經司法院釋字第二
    七五號解釋在案。
三、原告起訴理由略以：「．．一、本事件肇因銷項發票統計表於列表？報統計數字
    有誤，乃因在於媒體申報登錄上之疏失所致。．．本張發票開立係此合約之第四
    張，然經查此件合約前後已開立數張發票並無漏列誤差情事，另原告與大陸工程
    公司合約存續中，將來工程完工申請保留（尾）款時尚必須檢附該案請款清單及
    報稅證明等文件，原告不可能需匿報或遺漏。．．誠如被告機關前所認定原告於
    此事件有過失責任．．二、茲原告主張屬事務性之過失縱使其責任條件乃須探討
    以下狀況．．第二造成過失是暫時性．．。」。
四、卷查原告逃漏營業稅之違章事實有財政部財稅資料中心產出之九十一年一〡二月
    份營業人進銷項憑證交查異常查核清單、市稅處萬華分處九十一年七月二日北市
    稽萬華甲字第○九一九○二六七五號調查函等附卷可稽，違章事證明確，堪予認
    定，且為原告所不否認。
五、有關原告主張其九十一年一至二月統一發票漏報，係因媒體申報疏失登錄錯誤所
    致絕非故意逃漏．．等乙節，經查原告漏未申報銷售額致逃漏營業稅，縱屬非
    故意所為，亦有過失之責。是原罰鍰處分揆諸首揭法條規定及大法官會議解釋並
    無不合。
　　理  由
甲、程序部分：
一、本件台北市稅捐稽徵處原受委託代徵營業稅，自九十二年一月一日起回復由被告
    辦理，經被告聲明承受訴訟，核並無不合，首予敘明。
二、本件原告經合法通知，無正當理由而未於言詞辯論期日到場，核無行政訴訟法第
    二百十八條準用民事訴訟法第三百八十六條各款所列情形，爰依被告之聲請由其
    一造辯論而為判決，合先敘明。
乙、實體部分：
一、按「營業人除本法另有規定外，不論有無銷售額，應以每二月為一期，於次期開
    始十五日內，填具規定格式之申報書，檢附退抵稅款及其他有關文件，向主管稽
    徵機關申報銷售額、應納或溢付營業稅額。其有應納營業稅額者，應先向公庫繳
    納後，檢同繳納收據一併申報。」、「營業人有左列情形之一者，主管稽徵機關
    得依照查得之資料，核定其銷售額及應納稅額並補徵之：四、短報、漏報銷售額
    者。」及「納稅義務人，有左列情形之一者，除追繳稅款外，按所漏稅額處一倍
    至十倍罰鍰，並得停止其營業：三、短報或漏報銷售額者。」分別為加值型及非
    加值型營業稅法第三十五條第一項、第四十三條第一項第四款及第五十一條第三
    款所明定。次按「人民違反法律上之義務而應受行政罰之行為，法律無特別規定
    時，雖不以出於故意為必要，仍須以過失為其責任條件。但應受行政罰之行為，
    僅須違反禁止規定或作為義務，而不以發生損害或危險為其要件者，推定為有過
    失，於行為人不能舉證證明自己無過失時，即應受處罰。」亦經司法院釋字第二
    七五號解釋在案。再按「納稅義務人違反本法或稅法之規定，適用裁處時之法律
    。但裁處前之法律有利於納稅義務人者，適用最有利於納稅義務人之法律。」復
    為稅捐稽徵法第四十八條之三所明定。
二、本件原告於九十一年一至二月間銷售貨物（勞務）金額新台幣（以下同）一、五
    四八、三○一元，營業稅額七七、四一五元，開立統一發票乙張（字軌號碼：第
    LC 00000000號），涉嫌未於吹期開始十五日內即九十一年三月十五日
    以前，合併申報銷售額並繳納應納之營業稅額，案經原處分機關查獲，審理違章
    成立，遂核定補徵營業稅（原告於九十一年七月十七日補申報銷項稅額一、五
    四八、三0一元，及九十一年七月九日補繳稅額七七、四一五元），並接所漏稅
    額七七、四一五元處一‧五倍之罰鍰計一一六、一00元（計至百元為止）。原告
    對罰鍰處分不服，主張如事實欄所載。
三、原告起訴理由略以：「．．一、本事件肇因銷項發票統計表於列表？報統計數字
    有誤，乃因在於媒體申報登錄上之疏失所致。．．本張發票開立係此合約之第四
    張，然經查此件合約前後已開立數張發票並無漏列誤差情事，另原告與大陸工程
    公司合約存續中，將來工程完工申請保留（尾）款時尚必須檢附該案請款清單及
    報稅證明等文件，原告不可能需匿報或遺漏。．．誠如被告機關前所認定原告於
    此事件有過失責任．．二、茲原告主張屬事務性之過失縱使其責任條件乃須探討
    以下狀況．．第二造成過失是暫時性．．。」。
四、卷查原告逃漏營業稅之違章事實有財政部財稅資料中心產出之九十一年一至二月
    份營業人進銷項憑證交查異常查核清單、市稅處萬華分處九十一年七月二日北市
    稽萬華甲字第○九一九○二六七五號調查函等附卷可稽，違章事證明確，堪予認
    定，且為原告所不否認。
五、有關原告主張其九十一年一至二月統一發票漏報，係因媒體申報疏失登錄錯誤所
    致絕非故意逃漏．．等乙節，經查原告漏未申報銷售額致逃漏營業稅，縱屬非故
    意所為，亦有過失之責，又原告之漏稅事實於其申報期限屆滿後被查獲時即已成
    立，所辯於其後仍可補正了事云云，要無可採，原罰鍰處分揆諸首揭法條規定及
    大法官會議解釋本無不合；惟依財政部九十三年三月二十九日台財稅字第○九三
    ○四五一一三三號函發布之新修正「稅務違章案件裁罰金額或倍數參考表」規定
    違反加值型及非加值型營業稅法第五十一條第三款短報或漏報銷售額者，於銷貨
    時已依法開立發票，惟於申報當期銷售額時，有短報或漏報銷售額情事，於裁罰
    處分核定前已補繳稅款及以書面或於談話筆（紀）錄中承認違章事實者，處一倍
    之罰鍰。查該倍數表為財政部就罰鍰所為裁量基準之行政規則，依行政程序法第
    一百六十一條規定，有拘束被告之效力。按稅捐稽徵法第四十八條之三規定：「
    納稅義務人違反本法或稅法之規定，適用裁處時之法律。但裁處前之法律有利於
    納稅義務人者，適用最有利於納稅義務人之法律。」上開法條所稱之「裁處」，
    依修正理由說明，包括訴願、再訴願及行政訴訟之決定及判決。次按同法第四十
    九條規定：「滯納金、利息、滯報金、怠報金、短估金及罰鍰等，除本法另有規
    定者外，準用本法有關稅捐之規定。但第六條關於稅捐優先及第三十八條，關於
    加計利息之規定，對於罰鍰不在準用之列。」，本件應屬上開稅捐稽徵法第四十
    九條規定得準用同法有關稅捐規定之一種，且同法既非另有排除準用之規定，本
    件復無該條但書規定之情形，自得依該條規定準用同法第四十八條之三，於相關
    法律有變更時，適用最有利當事人之法律。本案原告於九十一年七月九日業已補
    報補繳稅款並及以書面承認違章事實，依首揭規定，爰將訴願決定及原處分關於
    罰鍰超過七七、四○○元部分均撤銷，原告其餘之訴為無理由，應予駁回。
據上論結，本件原告之訴為部分有理由部分無理由，爰依行政訴訟法第二百三十六條
第一項、第二百十八條、第一百零四條，民事訴訟法第三百八十五條第一項前段，第
七十九條前段，判決如主文。
中　　　華　　　民　　　國　　九十三　　年　　　五　　　月　　三十一　　日
                 臺 北 高 等 行 政 法 院   第 五 庭
                                                    法官  黃清光
右為正本係照原本作成。
本件以訴訟事件所涉及之法律見解具有原則性者為限，始得於本判決送達後二十日內
向本院提出上訴狀並表明上訴理由，如已於本判決宣示後送達前提起上訴者，應於判
決送達後二十日內補具上訴理由（均按他造人數附繕本），且經最高行政法院許可後
方得上訴。
中　　　華　　　民　　　國　　九十三　　年　　　五　　　月　　三十一　　日
            　　　　　　　　　　　　　　    　    書記官  楊子鋒
